【裁判字號】    99,上易,1276
【裁判日期】    991027
【裁判案由】    傷害
【裁判全文】
臺灣高等法院臺中分院刑事判決        99年度上易字第1276號
上  訴  人
即  被  告  乙○○
            丙○○
上列上訴人因傷害案件，不服臺灣彰化地方法院99年度易字第69
9號中華民國99年8月26日第一審判決（起訴案號：臺灣彰化地方
法院檢察署99年度偵字第3895號），提起上訴，本院判決如下：
    主  文
上訴駁回。
乙○○、丙○○均緩刑貳年。
    事  實及理  由
一、本案經本院審理結果，認第一審判決認事用法及量刑均無不
    當，應予維持，並引第一審判決書記載之事實、證據及理由
    。（如附件）
二、被告乙○○上訴意旨略以：伊係在不得已之情形下，基於正
    當防衛，以雙手將丙○○推開，應符合刑法第23條正當防衛
    規定云云；被告丙○○上訴意旨略以：被告乙○○以雙手推
    打伊之胸部，伊根本未還手，且無積極證據證明伊有傷害犯
    行云云。
三、本院查：
  (一)被告等前揭上訴理由，於原審法院審理時如何為法院所不採
    ，其理由已據原審判決記載甚詳，本院仔細斟酌原審判決理
    由，認其事實之認定、理由之採擇，於相關證據法則、經驗
    法則、論理法則並無違背。
  (二)按正當防衛必須對於現在不法之侵害始得為之，侵害業已過
    去，即無正當防衛可言。至彼此互毆，又必以一方初無傷人
    之行為，因排除對方不法之侵害而加以反擊，始得以正當防
    衛論。故侵害已過去後之報復行為，與無從分別何方為不法
    侵害之互毆行為，均不得主張正當防衛（最高法院88年度台
    上字第407號判決參照）。揆之上開說明，本件上訴人即被
    告等之互毆行為，當不得主張正當防衛，自無防衛過當可言
    。
四、原審因而適用刑事訴訟法第299條第1項前段，刑法第277條
    第1項、第41條第1項前段，刑法施行法第1條之1等規定，並
    審酌被告二人僅因細故發生爭吵，即相互推擠，造成對方傷
    害，雖非可取，然考量被告二人均無前科，素行尚佳，所受
    傷害程度雖有不同，然均屬輕微，及其等犯罪之動機、目的
    、手段、生活狀況、智識程度，暨被告等犯罪後態度等一切
    情狀，分別量處如原審判決主文所示之刑，並均諭知易科罰
    金之折算標準，其認事用法核無違誤，量刑亦屬允當，被告
    等分別以前詞提起上訴，其等之上訴均為無理由，應予駁回
    。復查被告等前未曾受有期徒刑以上刑之宣告，有台灣高等
    法院被告全國前案紀錄表附卷可稽，本件犯罪情節非重，被
    告丙○○於案發後已離職，客觀上被告二人己無發生摩擦之
    機會，彼二人於本院行準備程序時亦表明願意相互原諒對方
    ，經此教訓，當知所警惕，應無再犯之虞，本院認對被告等
    所宣告之刑，以暫不執行為適當，爰均併宣告緩刑二年。
五、據上論斷，應依刑事訴訟法第373條、第368條，刑法第74條
    第1項第1款，判決如主文。
本案經檢察官甲○○到庭執行職務。
中    華    民    國    99    年    10    月    27    日
            刑事第四庭    審判長法  官  洪  耀  宗
                                法  官  林  清  鈞
                                法  官  劉  登  俊
以上正本證明與原本無異。
不得上訴。
                                書記官  張  惠  彥
中    華    民    國    99    年    10    月    27    日
附件
臺灣彰化地方法院刑事判決               99年度易字第699號
公  訴  人  臺灣彰化地方法院檢察署檢察官
被      告  乙○○  女  37歲（民國○○年○月○○日生）
                    身分證統一編號：Ｚ000000000號
                    住彰化縣彰化市○○路○段119-1號11樓
            丙○○  女  59歲（民國○○年○月○日生）
                    身分證統一編號：Ｚ000000000號
                    住彰化縣彰化市○○里○○路331巷42號
                    居彰化縣花壇鄉○○村○○街357號
上列被告等因傷害案件，經檢察官提起公訴（九十九年度偵字第
三八九五號），本院判決如下：
    主  文
乙○○、丙○○傷害人之身體，各處拘役拾伍日，如易科罰金，
均以新臺幣壹仟元折算壹日。
    事  實
一、乙○○居住在彰化縣彰化市○○路○段一一九號達軒桂冠大
    樓，並擔任該大樓之監察委員（起訴書誤載為管理委員），
    丙○○則受僱於御境保全股份有限公司，並擔任該大樓之清
    潔人員。乙○○於民國九十九年三月二十二日下午三時四十
    四分許，在達軒桂冠大樓一樓守衛室內，指正丙○○之工作
    狀況，二人因而發生爭吵，丙○○竟基於傷害人身體之犯意
    ，以右上臂及右肩頂撞乙○○胸部，致乙○○因而受有胸壁
    挫傷之傷害；乙○○亦基於傷害人身體之犯意，以雙手推擠
    丙○○之雙臂、肩膀，致丙○○向後跌坐在地，並因而受有
    右前臂擦挫傷、右腕挫傷、右足扭挫傷之傷害。
二、案經乙○○、丙○○訴由彰化縣警察局彰化分局報告臺灣彰
    化地方法院檢察署檢察官偵查起訴。
    理  由
一、按被告以外之人於審判外之言詞或書面陳述，除法律有規定
    者外，不得作為證據。被告以外之人於偵查中向檢察官所為
    之陳述，除顯有不可信之情況者外，得為證據。除顯有不可
    信之情況外，從事業務之人於業務上或通常業務過程所須製
    作之紀錄文書、證明文書，亦得為證據。被告以外之人於審
    判外之陳述，雖不符前四條之規定，而經當事人於審判程序
    同意作為證據，法院審酌該言詞陳述或書面陳述作成時之情
    況，認為適當者，亦得為證據。當事人、代理人或辯護人於
    法院調查證據時，知有第一百五十九條第一項不得為證據之
    情形，而未於言詞辯論終結前聲明異議者，視為有前項之同
    意。刑事訴訟法第一百五十九條第一項、第一百五十九條之
    一第二項、第一百五十九條之四第二款、第一百五十九條之
    五分別定有明文。經查：
  (一)證人即在場目擊之達軒桂冠大樓住戶張淑儀、警衛曹天璇於
    偵查中向檢察官所為證述，雖係被告以外之人於審判外之言
    詞陳述，為傳聞證據，然其等於偵查中向檢察官所為證述，
    既經具結（偵卷第五五、五六頁），且本院審酌該等言詞陳
    述係由證人出於自由意識而陳述，又無其他證據足認該等陳
    述有何顯不可信之情事等一切情況，依刑事訴訟法第一百五
    十九條之一第二項規定，認上開證人於偵訊中之證述，得採
    為認定本件犯罪事實所憑之證據。
  (二)證人即被告兼告訴人丙○○、乙○○、在場目擊之御境保全
    股份有限公司主任丁○○、張淑儀、曹天璇於警詢時之證述
    ，雖係被告以外之人於審判外之言詞陳述，為傳聞證據，然
    經本院於審理時當庭直接提示而為合法之調查，被告二人均
    未於言詞辯論終結前聲明異議，本院復審酌該等言詞陳述係
    由證人出於自由意識而陳述，並無非法取證之情況，依刑事
    訴訟法第一百五十九條之五之規定，認上開證人於警詢時之
    證述，應得採為認定本件犯罪事實所憑之證據。
  (三)乙○○之信生醫院診斷證明書一紙及病歷一份、丙○○之廖
    慶龍骨科診所診斷證明書及調劑處方箋各一紙，分別係負責
    為被告兼告訴人乙○○、丙○○診治傷勢之醫師，依其等所
    見製作之證明文書、紀錄文書，雖屬被告以外之人於審判外
    之書面陳述，然因係從事業務之醫師於醫療業務上所製作之
    證明文書、紀錄文書，且無顯不可信之情況，依刑事訴訟法
    第一百五十九條之四第二款之規定，自得採為認定本件犯罪
    事實所憑之證據。
二、訊據被告乙○○對於上開事實，坦承不諱。被告丙○○固坦
    承確於上開時間、地點，與被告乙○○發生爭吵之事實，然
    矢口否認有何傷害之犯行，並辯稱：伊被乙○○推倒在地上
    ，沒有辦法打她云云。經查：
  (一)上開事實，業經證人即被告兼告訴人丙○○（偵卷第十一至
    十六頁）、乙○○（偵卷第十七至二○頁）、證人丁○○（
    偵卷第二一、二二頁）於警詢時，證人曹天璇（偵卷第二四
    至二六、五二、五三頁）、張淑儀（偵卷第二七、二八、五
    一、五二頁）於警詢、偵訊時，分別證述綦詳，並有達軒桂
    冠大樓守衛室監視器錄影光碟一片（置偵卷光碟存放袋內）
    及翻拍照片四幀（偵卷第三○頁）、丙○○之廖慶龍骨科診
    所診斷證明書及調劑處方箋各一紙（偵卷第三一、四七頁）
    、乙○○之信生醫院診斷證明書一紙及病歷一份（偵卷第三
    二、四三、四四頁）在卷可稽。
  (二)被告丙○○雖以前詞置辯。然證人曹天璇於警詢時即證稱：
    「她們大約吵了十五分鐘，然後丙○○側身用肩膀頂乙○○
    胸口，乙○○兩手張開，丙○○就往後仰跌倒。」等語（偵
    卷第二五頁）；證人張淑儀於警詢時亦證稱：「丙○○兩手
    一直打乙○○胸口，乙○○就用雙手將丙○○打到她胸口的
    手撥開一下。」等語（偵卷第二八頁）。另經本院當庭勘驗
    達軒桂冠大樓守衛室監視器錄影光碟之結果：1.案發地點因
    攝影角度背光影像不清晰；2.時間十五時四十四分三十秒起
    至十五時四十四分五十秒間，有二人相互推擠之情形；3.時
    間十五時四十四分四十七秒，其中一人右肩往另一人身體靠
    過去；4.時間十五時四十四分五十秒，其中一人跌坐地上；
    此有本院勘驗筆錄一紙（本院卷第十四頁）在卷可佐，核與
    證人曹天璇、張淑儀上開證述之情節相符，被告丙○○確有
    以右上臂及右肩頂撞乙○○胸部之行為，應堪認定。被告丙○○上開抗辯，顯係事後卸責之詞，不足採信。
  (三)至於被告丙○○雖聲請傳喚證人曹天璇、丁○○到庭，證明
    案發當時情形，然證人曹天璇業於警詢、偵訊時，證人丁○○亦於警詢時，分別到庭作證，且經本院當庭勘驗達軒桂冠
    大樓守衛室監視器錄影光碟，堪認本案相關事證已明，並無
    傳喚上開證人之必要，附此敘明。
  (四)綜上所述，本件事證明確，被告乙○○、丙○○傷害之犯行
    ，均堪認定。
三、核被告乙○○、丙○○所為，均係犯刑法第二百七十七條第
    一項之普通傷害罪。爰審酌被告二人僅因細故發生爭吵，即
    相互推擠，造成對方傷害，固非可取，然考量被告二人均無
    前科，素行尚佳，此有臺灣彰化地方法院檢察署刑案資料查
    註紀錄表及臺灣高等法院被告前案紀錄表各二份在卷可考，
    所受傷害程度雖有不同，然均屬輕微，及其等犯罪之動機、
    目的、手段、生活狀況、智識程度，暨被告乙○○犯罪後坦
    承犯行，態度尚屬良好，被告丙○○未能坦承犯行等一切情
    狀，分別量處如主文所示之刑，並均諭知易科罰金之折算標
    準。
據上論斷，應依刑事訴訟法第二百九十九條第一項前段，刑法第
二百七十七條第一項、第四十一條第一項前段，刑法施行法第一
條之一，判決如主文。
本案經檢察官林子翔到庭執行職務。
中    華    民    國    99    年    8     月    26    日
                  刑事第六庭          法  官  鄭舜元
以上正本證明與原本無異。
如不服本判決應於收受判決後10日內向本院提出上訴書狀，並應
敘述具體理由；其未敘述上訴理由者，應於上訴期間屆滿後20日
內向本院補提理由書（均須按他造當事人之人數附繕本）「切勿
逕送上級法院」。
告訴人或被害人對於判決如有不服具備理由請求檢察官上訴者，
其上訴期間之計算係以檢察官收受判決正本之日期為準。
中    華    民    國    99    年    8     月    26    日
                                      書記官  陳秀香
附錄：論罪科刑法條：
中華民國刑法第277條
傷害人之身體或健康者，處 3 年以下有期徒刑、拘役或 1 千元
以下罰金。
犯前項之罪因而致人於死者，處無期徒刑或7 年以上有期徒刑；
致重傷者，處3 年以上10年以下有期徒刑。

司法院資訊處製作；財團法人民間司法改革基金會備份。
